臺灣板橋地方法院刑事判決　　　　　　　96年度訴字第3141號
公　訴　人　臺灣板橋地方法院檢察署檢察官
被　　　告　丙○○
 　　　　　 甲○○
上列被告等因竊盜等案件，經檢察官提起公訴（95年度偵字第26
369 號、95年度偵緝字第2665號），本院合議庭以裁定進行簡式
審判程序，判決如下：
    主  文
丙○○連續竊盜，處有期徒刑捌月；減為有期徒刑肆月，如易科
罰金，以參佰元折算壹日。又行使偽造私文書，足以生損害於他
人，處有期徒刑參月，如易科罰金，以參佰元折算壹日；減為有
期徒刑壹月又拾伍日，如易科罰金，以參佰元折算壹日。應執行
有期徒刑伍月，如易科罰金，以參佰元折算壹日。
甲○○幫助連續意圖為自己不法之所有，以不正方法由自動付款
設備取得他人之物，處拘役肆拾日，如易科罰金，以參佰元折算
壹日；減為拘役貳拾日，如易科罰金，以參佰元折算壹日。緩刑
貳年。
    事  實
一、丙○○與乙○○原為男女朋友關係，交往期間丙○○經常出
    入乙○○位於臺北縣三重市○○街162 號1 樓住處。民國93
    年9 月間，丙○○因工作不順利，資金週轉不靈，亟須現金
    挹注，竟基於意圖為自己不法所有之竊盜概括犯意，先於93
    年9 月25日某時，在上址乙○○住處內，竊取乙○○所持有
    、前向上海商業儲蓄銀行（下稱上海商銀）申辦、卡號為00
    00000000000000號之信用卡（具有預借現金功能；又丙○○
    前曾受乙○○之託持該信用卡提款，因而知悉該信用卡之密
    碼）1 張，並基於意圖為自己不法所有之利用自動付款設備
    詐欺概括犯意，連續於如附表一所示之日期，前往位於臺北
    縣三重市○○路○ 段105 號之上海商銀三重分行，利用該分
    行內設置之自動提款機，以將前揭乙○○上海商銀信用卡插
    入自動提款機並輸入正確預借現金密碼之不正方法，提領新
    臺幣（下同）15,000元至5 萬元不等之款項（各次提領金額
    詳如附表一所示），致該自動提款機之識別系統發生錯誤，
    誤認係持卡人本人欲預借現金，而如數給付各次提領金額之
    現金；期間丙○○為避免乙○○因接獲信用卡帳單而知悉該
    信用卡遭竊取並預借現金之情，乃於93年10月1 日，將上情
    告知其母甲○○，要求甲○○以乙○○名義撥打上海商銀客
    服電話，更改該信用卡之帳單地址及持卡人聯絡電話等事項
    ，甲○○因愛子心切，明知丙○○更改該信用卡帳單地址、
    電話之目的，係欲繼續持該信用卡預借現金，竟仍基於幫助
    丙○○以不正方法由自動付款設備取得他人之物之犯意，於
    同日依丙○○之指示，撥打上海商銀之客服電話，自稱係乙○○本人，欲辦理上開信用卡帳單地址及聯絡電話變更等事
    宜，而將該信用卡帳單地址及聯絡電話分別變更為丙○○之
    住處地址及丙○○所使用之室內電話、行動電話號碼，使乙○○本人無從收受該信用卡帳單之送達及接獲上海商銀人員
    之電話通知，以此方式幫助丙○○繼續遂行其後之持該信用
    卡預借現金犯行。丙○○復承前揭意圖為自己不法所有之竊
    盜概括犯意，於93年10月30日某時，亦在上址乙○○住處，
    竊取乙○○所持有、前向台新國際商業銀行（下稱台新銀行
    ）申辦、卡號為00000000000000號之現金卡1 張，並經由乙○○併同放置於上址住處內之該現金卡密碼資料而知悉預借
    現金之密碼，自行以語音方式完成開卡程序後，即承前揭意
    圖為自己不法所有之利用自動付款設備詐欺概括犯意，連續
    於如附表二所示之日期，前往如附表二所示之各提款地點，
    利用各該地點所設置之自動提款機，以將前揭乙○○台新銀
    行現金卡插入自動提款機並輸入正確預借現金密碼之不正方
    法，提領2,000 元至35,000元不等之款項（各次提領金額詳
    如附表二所示），致該自動提款機之識別系統發生錯誤，誤
    認係持卡人本人欲預借現金，而如數給付各次提領金額之現
    金。丙○○以上述方式，前後計得款287,000 元。嗣乙○○
    因住居地址遷移，乃自行通知上海商銀欲更改上開上海商銀
    信用卡之持卡人基本資料，經該銀行承辦人員告知該信用卡
    前曾辦理地址、電話之變更，復因台新銀行人員以電話詢問
    乙○○是否欲提高上開台新銀行現金卡額度，乙○○始知悉
    上開信用卡、現金卡已遭竊取及預借現金，經報警處理後，
    始循線偵得上情。
二、又丙○○前因向乙○○借款，尚未償還，而乙○○因另向柳
    英敏購買美容用品，亦有部分貨款未清償，丙○○知悉上情
    後，乃承諾代乙○○清償積欠柳英敏之貨款，以作為對於乙○○借款之償還；惟因丙○○實際上並無償還之資力，其為
    求對乙○○有所交代，竟基於行使偽造私文書之犯意，於93
    年11月初某日時，在乙○○上址住處，明知未得乙○○之同
    意或授權，仍盜用乙○○所有置放於該住處之印章1 枚，蓋
    用於其所執有如附表三所示之支票2 紙背面，以此方式接續
    偽造乙○○名義之背書私文書，表示乙○○本人於該2 紙支
    票背面背書之意旨，並於同日持該2 紙支票前往臺北市○○
    路之統聯汽車客運站，將之均交付予柳英敏而行使上開偽造
    之乙○○背書私文書，作為代乙○○清償貨款之用，足生損
    害於乙○○本人及柳英敏對於該2 紙支票信用審核之正確性
    。嗣因如附表三所示之支票2 紙屆期均未獲兌現，乙○○只
    得自行償還該筆貨款，經柳英敏返還上開2 紙支票予乙○○
    後，乙○○檢視該2 紙支票，發現背面竟蓋有其本人之背書
    印章，始知悉上情。
三、案經乙○○訴由臺北縣政府警察局三重分局報請臺灣板橋地
    方法院檢察署檢察官偵查起訴。
    理  由
一、上揭事實，業據被告丙○○、甲○○於本院審理時均坦白承
    認，核與告訴人乙○○於偵查指訴及結證所述之情節相符，
    並有上海商銀信用卡授權交易明細單1 紙、該行信用卡中心
    95年3 月31日上卡字第09500058號函文及檢附之信用卡消費
    明細1 份、台新銀行現金卡交易紀錄查詢1 份、該行95年4
    月12日台新總法制字第09500001095 號函文及檢附之提款紀
    錄1 份、該行95年11月10日台新總法制字第09500003910 號
    函文、95年12月20日台新總法制字第09500004327 號函文各
    1 紙、自動提款機錄影翻拍照片8 幀、上海商銀客服電話語
    音錄音檔案磁碟片1 片及臺灣板橋地方法院檢察署勘驗筆錄
    1 份、告訴人所提出如附表三所示支票之正、反面影本2 紙
    等在卷可稽，足認被告丙○○、甲○○上開自白，核與事實
    相符。本件事證明確，被告2 人之犯行均堪以認定。
二、按被告2 人行為後，94年2 月2 日修正公布之刑法部分修正
    條文，業於95年7 月1 日施行。修正後刑法第2 條第1 項規
    定：「行為後法律有變更者，適用行為時之法律。但行為後
    之法律有利於行為人者，適用最有利於行為人之法律」，上
    揭條文係規範行為後法律變更所生新舊法律比較適用之準據
    法，於刑法修正施行後，應適用上揭條文之規定，為「從舊
    從輕」之比較。又法律變更之比較適用，比較時應就罪刑有
    關之共犯、未遂犯、想像競合犯、牽連犯、連續犯、結合犯
    ，以及累犯加重、自首減輕暨其他法定加減（如身分加減）
    與加減例等一切情形，綜其全部罪刑之結果而為比較；且就
    比較之結果，須為整體之適用，不能割裂分別適用各該有利
    於行為人之法律，此即法律變更之比較適用所應遵守之「罪
    刑綜合比較原則」及「擇用整體性原則」（最高法院24年上
    字第4634號判例、27年上字第2615號判例、95年第8 次刑事
    庭會議決議意旨參照）。茲就與本案相關之刑法修正前、後
    條文之比較，分述如下：
  (一)連續犯部分：修正前刑法第56條原規定：「連續數行為而犯
    同一罪名者，以一罪論。但得加重其刑至二分之一」，修正
    後之刑法已刪除上開連續犯之條文規定；本件被告丙○○先
    後2 次竊盜、先後多次以不正方法由自動付款設備取得他人
    之物犯行，均係基於概括犯意反覆為之（詳下述），依修正
    前刑法第56條連續犯之規定，僅各以一罪論，並得加重其刑
    ，而修正後之刑法既已刪除上開連續犯之規定，則被告丙○○上開犯行，即應就各次行為分別論罪科刑，再依數罪併罰
    之規定分論併罰；比較新舊法之結果，修正後之規定，並未
    較有利於被告丙○○。
  (二)罰金刑最低數額部分：修正前刑法第33條第5 款原規定：「
    罰金：（銀元）1 元以上」，依現行法規所定貨幣單位折算
    新臺幣條例第2 條規定折算為新臺幣後，上開罰金刑之最低
    數額即為新臺幣3 元；而修正後刑法第33條第5 款則規定：
    「罰金：新臺幣1,000 元以上，以百元計算之」，即修正後
    之罰金刑最低數額，已提高為新臺幣1,000 元；比較新舊法
    之結果，修正後之規定，並未較有利於被告2 人（至被告丙○○所犯竊盜、以不正方法由自動付款設備取得他人之物罪
    ，及被告甲○○所犯以不正方法由自動付款設備取得他人之
    物罪，其法定刑中罰金刑數額提高標準部分，依增訂刑法施
    行法第1 條之1 第1 項、第2 項規定提高後之數額，與原適
    用罰金罰鍰提高標準條例第1 條前段、現行法規所定貨幣單
    位折算新臺幣條例第2 條等規定提高並折算為新臺幣後之數
    額，兩者均屬相同，對於被告2 人並無何有利或不利之影響
    ，自不生新舊法比較適用之問題，應依一般法律適用之原則
    ，直接適用增訂後之規定，併予敘明）。
  (三)牽連犯部分：修正前刑法第55條後段原規定：「犯一罪而其
    方法或結果之行為犯他罪名，從一重處段」，修正後之刑法
    已刪除上開牽連犯之條文規定；本件被告丙○○所犯如事實
    欄第1 項所載之竊盜罪、以不正方法由自動付款設備取得他
    人之物罪等2 罪間，有方法、目的之牽連關係（詳下述），
    依修正前刑法第55條牽連犯之規定，僅從一較重之竊盜罪處
    斷，而修正後之刑法既已刪除上開牽連犯之規定，則被告丙○○上開犯行，即應分別論罪科刑，再依數罪併罰之規定分
    論併罰；比較新舊法之結果，修正後之規定，並未較有利於
    被告丙○○。
  (四)綜上修正前、後刑法規定比較之結果，修正後之刑法規定並
    未較有利於被告2 人，揆諸前揭說明，本件自應適用被告2
    人行為時即修正前之刑法規定。末按犯罪在刑法修正施行前
    者，於刑法修正施行後，緩刑之宣告，應適用修正後刑法第
    74條之規定（最高法院95年第8 次刑事庭會議決議意旨七、
    參照）；是本件關於緩刑之宣告，應直接適用修正後之刑法
    第74條規定，無須另行比較新舊法，此併予敘明。
三、核被告丙○○如事實欄第1 項所載之行為，係犯刑法第320
    條第1 項之竊盜罪、同法第339 條之2 第1 項之以不正方法
    由自動付款設備取得他人之物罪；其如事實欄第2 項所載之
    行為，係犯刑法第216 條、第210 條之行使偽造私文書罪；
    被告丙○○於如附表三所示之支票2 紙背面均偽造告訴人背
    書私文書之行為，係基於單一之偽造私文書犯意，而於時間
    、空間緊密相接之環境下所為之接續數行為，為接續犯，僅
    論以一偽造私文書之行為；被告丙○○盜用告訴人印章蓋用
    於如附表三所示支票2 紙背面之行為，係偽造私文書之部分
    行為，其偽造私文書後復持以行使，偽造之低度行為應為行
    使之高度行為所吸收，均不另論罪。被告丙○○先2 次竊盜
    犯行，及先後多次以不正方法由自動付款設備取得他人之物
    犯行，均時間緊接，手法相同，所犯係構成要件相同之罪，
    顯係基於概括之犯意反覆為之，均為連續犯，應分別依修正
    前刑法第56條規定以一竊盜罪、以不正方法由自動付款設備
    取得他人之物罪論，並均加重其刑。被告丙○○所犯上開竊
    盜罪、以不正方法由自動付款設備取得他人之物罪2 罪間，
    有方法、目的之牽連關係，應依修正前刑法第55條規定，從
    一較重之竊盜罪處斷。又被告丙○○上開竊盜、行使偽造私
    文書犯行，犯意各別，行為互殊，應予分論併罰。次核被告
    甲○○所為，係犯刑法第30條（本條文雖經修正，然僅屬文
    字用語之修正，未涉及構成要件或刑罰之變更，非屬法律之
    變更，自不生比較適用新舊法之問題，依一般法律適用原則
    ，應直接適用裁判時之規定）第1 項、第339 條之2 第1 項
    之幫助以不正方法由自動付款設備取得他人之物罪。被告甲○○係幫助被告丙○○為連續以不正方法由自動付款設備取
    得他人之物犯行，為幫助犯，依刑法第30條第2 項規定，減
    輕其刑。爰審酌被告丙○○、甲○○之犯罪動機、目的、手
    段，被告丙○○僅因個人資金週轉不靈，即任意竊取告訴人
    之信用卡、現金卡，並利用該信用卡、現金卡之預借現金功
    能提領現金，前後所提領款項達28萬餘元，其行為對於告訴
    人所造成之損害及金融交易安全之危害非輕，復任意盜用告
    訴人之印章偽造支票背書，對於票據信用性及交易安全性亦
    有相當之負面影響，而被告甲○○之行為助長被告丙○○之
    犯行，造成犯罪實害結果之擴大，及被告2 人犯後於本院審
    理時均坦承犯行，態度尚稱良好等一切情狀，分別量處如主
    文所示之刑，以資懲儆。又關於有期徒刑、拘役易科罰金之
    折算標準，修正前刑法第41條第1 項前段原規定：「犯最重
    本刑為5 年以下有期徒刑以下之刑之罪，而受6 個月以下有
    期徒刑或拘役之宣告，因身體、教育、職業、家庭之關係或
    其他正當事由，執行顯有困難者，得以1 元以上3 元以下折
    算1 日，易科罰金」，依當時有效之罰金罰鍰提高標準條例
    第2 條（已於95年7 月1 日刪除生效）前段規定，就上開數
    額提高為100 倍折算1 日，亦即修正前刑法第41條第1 項前
    段所規定之易科罰金折算標準，係以銀元100 元至300 元折
    算1 日，依現行法規所定貨幣單位折算新臺幣條例第2 條規
    定折算為新臺幣後，係以新臺幣300 元至900 元折算1 日；
    而修正後刑法第41條第1 項前段則規定：「犯最重本刑為5
    年以下有期徒刑以下之刑之罪，而受6 個月以下有期徒刑或
    拘役之宣告者，得以新臺幣1,000 元、2,000 或3,000 元折
    算1 日，易科罰金」，亦即修正後刑法第41條第1 項前段所
    規定之易科罰金折算標準，係以新臺幣1,000 元、2,000 元
    或3,000 元折算1 日；比較新舊法之結果，修正後之規定，
    並未較有利於行為人，依刑法第2 條第1 項前段之規定，自
    應適用修正前刑法第41條第1 項前段、修正前罰金罰鍰提高
    標準條例第2 條規定，就被告丙○○行使偽造私文書部分所
    宣告之有期徒刑及被告甲○○所宣告之拘役刑諭知易科罰金
    之折算標準。又被告2 人犯罪後，中華民國九十六年罪犯減
    刑條例業經總統於96年7 月4 日公布，並自同年月16日起生
    效施行，核本件被告2 人之犯罪時間，均係在96年4 月24日
    以前，合於該條例所列之減刑要件，爰依該條例第2 條第1
    項第3 款規定，均減其宣告刑二分之一，併均諭知易科罰金
    之折算標準。再修正前刑法第51條第5 款原規定：「宣告多
    數有期徒刑者，於各刑中之最長期以上，各刑合併之刑期以
    下，定其刑期。但不得逾20年」，修正後之刑法第51條第5
    款則規定：「宣告多數有期徒刑者，於各刑中之最長期以上
    ，各刑合併之刑期以下，定其刑期。但不得逾30年」；比較
    新舊法結果，修正後之規定，並未較有利於被告丙○○，自
    應依刑法第2 條第1 項前段規定，適用修正前之刑法第51條
    第5 款規定，就被告丙○○減得之刑定其應執行刑，並諭知
    易科罰金之折算標準。末查被告甲○○未曾因故意犯罪受有
    期徒刑以上刑之宣告，有臺灣高等法院被告前案紀錄表1 份
    附卷可按，其因維護其子即被告丙○○心切，一時失慮，是
    非未辨，致犯本件之罪，惡性尚非重大，且其現已年屆73歲
    ，實無必施以刑之執行之必要，本院認被告甲○○經此偵審
    程序之教訓後，應能知所警愓，而無再犯之虞，因認對被告
    甲○○所處之刑以暫不執行為適當，爰依刑法第74條第1 項
    第1 款規定，併予宣告緩刑，以啟自新。至如附表三所示支
    票2 紙背面之「乙○○」印文各1 枚，均係被告丙○○盜用
    告訴人印章所產生之印文，並非偽造之印文，自無從依刑法
    第219 條規定諭知沒收，且該印文已附合於如附表三所示支
    票2 紙而由被告丙○○交付予柳英敏，再由柳英敏交付予告
    訴人，已非被告丙○○所有之物，亦無從依刑法第38條第1
    項第2 款規定宣告沒收；公訴意旨認上開印文均應依法諭知
    沒收，尚有誤會，此亦併予敘明。
據上論斷，應依刑事訴訟法第273 條之1 第1 項、第299 條第1
項前段，刑法第2 條第1 項前段、第320 條第1 項、第339 條之
2 第1 項、第216 條、第210 條、第30條第1 項、第2 項、第74
條第1 項第1 款，修正前刑法第56條、第55條、第41條第1 項前
段、第51條第5 款，修正前罰金罰鍰提高標準條例第2 條，中華
民國九十六年罪犯減刑條例第2 條第1 項第3 款、第7 條、第9
條，刑法施行法第1 條之1 第1 項、第2 項，判決如主文。
本案經檢察官黃佳權到庭執行職務
中　　華　　民　　國　　96　　年　　10　　月　　30　　日
                  刑事第二庭  法　官  劉景宜
以上正本證明與原本無異
如不服本判決應於送達後10日內向本院提出上訴狀
                              書記官　謝秀青
中　　華　　民　　國　　96　　年　　11　　月　　8 　　日
附錄本案論罪科刑法條全文
刑法第320條第1項、第339條之2第1項、第210條、第216條
刑法第320條第1項
意圖為自己或第三人不法之所有，而竊取他人之動產者，為竊盜
罪，處5年以下有期徒刑、拘役或5百元以下罰金。
刑法第339條之2第1項
意圖為自己或第三人不法之所有，以不正方法由自動付款設備取
得他人之物者，處3年以下有期徒刑、拘役或1萬元以下罰金。
刑法第210條
偽造、變造私文書，足以生損害於公眾或他人者，處5年以下有
期徒刑。
刑法第216條
行使第210條至第215條之文書者，依偽造、變造文書或登載不實
事項或使登載不實事項之規定處斷。
附表一
┌──┬──────┬─────┬──────┐
│編號│ 行為日期   │ 提款地點 │ 提領金額   │
│    │ （民國）   │          │（新臺幣）  │
├──┼──────┼─────┼──────┤
│1   │93.9.25     │臺北縣三重│合計3萬元   │
│    │            │市○○路1 │            │
│    │            │段105 號上│            │
│    │            │海商銀三重│            │
│    │            │分行      │            │
├──┼──────┼─────┼──────┤
│2   │93.9.28     │同上      │2萬元       │
├──┼──────┼─────┼──────┤
│3   │93.10.1     │同上      │合計5萬元   │
├──┼──────┼─────┼──────┤
│4   │93.10.3     │同上      │2萬元       │
├──┼──────┼─────┼──────┤
│5   │93.10.4     │同上      │合計15,000元│
└──┴──────┴─────┴──────┘
附表二
┌──┬──────┬─────┬──────┐
│編號│ 行為日期   │ 提款地點 │ 提領金額   │
│    │ （民國）   │          │（新臺幣）  │
├──┼──────┼─────┼──────┤
│1   │93.10.30    │臺北縣三重│15,000元    │
│    │            │市○○路17│            │
│    │            │6號       │            │
├──┼──────┼─────┼──────┤
│2   │93.10.31    │臺北市中山│合計35,000元│
│    │            │北路2 段44│            │
│    │            │號        │            │
├──┼──────┼─────┼──────┤
│3   │93.11.4     │臺北縣三重│1萬元       │
│    │            │市○○路17│            │
│    │            │6號       │            │
├──┼──────┼─────┼──────┤
│4   │93.11.6     │同上      │12,000元    │
├──┼──────┼─────┼──────┤
│5   │93.11.8     │同上      │8,000元     │
├──┼──────┼─────┼──────┤
│6   │93.11.11    │同上      │1萬元       │
├──┼──────┼─────┼──────┤
│7   │93.11.14    │同上      │5,000元     │
├──┼──────┼─────┼──────┤
│8   │93.11.17    │同上      │2萬元       │
├──┼──────┼─────┼──────┤
│9   │93.11.19    │同上      │15,000元    │
├──┼──────┼─────┼──────┤
│10  │93.11.21    │同上      │9,500元     │
├──┼──────┼─────┼──────┤
│11  │93.12.4     │同上      │2,000元     │
├──┼──────┼─────┼──────┤
│12  │93.12.9     │同上      │5,000元     │
├──┼──────┼─────┼──────┤
│13  │94.1.6      │同上      │2,800元     │
├──┼──────┼─────┼──────┤
│14  │94.2.21     │同上      │2,700元     │
└──┴──────┴─────┴──────┘
附表三
┌──┬────┬────┬─────┬────┬─────┐
│編號│發 票 人│付 款 人│ 票    號 │發票日期│金      額│
│    │        │        │          │（民國）│（新臺幣）│
├──┼────┼────┼─────┼────┼─────┤
│ 1  │童萬富  │華南商業│ NC0000000│93.10.25│84,810 元 │
│    │        │銀行中和│          │        │          │
│    │        │分行    │          │        │          │
├──┼────┼────┼─────┼────┼─────┤
│ 2  │玒基實業│臺灣中小│ AS0000000│93.11.25│90,220 元 │
│    │有限公司│企業銀行│          │        │          │
│    │        │中山分行│          │        │          │
└──┴────┴────┴─────┴────┴─────┘
